【裁判字號】    97,上更(一),154
【裁判日期】    971008
【裁判案由】    殺人等
【裁判全文】
臺灣高等法院臺中分院刑事判決     97年度上更(一)字第154號
上  訴  人
即  被  告  丙○○
                    （現另案於臺灣臺中監獄執行中）
選任辯護人  張慶宗  律師
            何孟育  律師
上列上訴人因殺人案件，不服臺灣臺中地方法院96年度重訴字第
648號中華民國96年8月31日第一審判決（起訴案號：臺灣臺中地
方法院檢察署95年度偵字第28785號），提起上訴，經最高法院
第一次發回更審，本院判決如下：
    主  文
上訴駁回。
    事  實
一、丙○○（原名梅政中，於民國95年11月1日改名為丙○○）
    於84年間因槍砲彈藥刀械管制條例案件，經臺灣臺中地方法
    院以84年度訴字第1886號判處有期徒刑8月，於84年10月14
    日確定；復於84年間因妨害兵役條例案件，經臺灣臺中地方
    法院以84年度訴字第2039號判處有期徒刑10月，於84年10月
    15日確定；再於84年間因懲治盜匪條例案件，經臺灣臺中地
    方法院以84年度訴字第1441號判處有期徒刑12年（違反懲治
    盜匪條例部分）、8月（詐欺罪），定應執行刑有期徒刑12
    年6月，於84年12月10日確定；又於84年間因肅清煙毒條例
    等案件，經臺灣臺中地方法院以84年度訴字第1720號判處有
    期徒刑3年（違反肅清煙毒條例部分）、5月（違反麻醉藥品
    管理條例部分）、3月（竊盜罪），並定應執行刑有期徒刑3
    年6月，其中施用毒品罪部分經丙○○上訴本院（違反麻醉
    藥品管理條例部分、竊盜罪部分未經上訴而告確定），經本
    院以84年度上訴字第2970號判決駁回上訴，於84年11月16日
    確定；復於85年間因槍砲彈藥刀械管制條例案件，經臺灣臺
    中地方法院以85年度訴字第1023號判處有期徒刑8月，於85
    年8月24日確定，上開5罪接續執行，縮刑期滿日期為102年7
    月18日，甫於95年10月30日假釋出獄，仍在假釋期內（未構
    成累犯）。
二、丙○○於84年4月初某日，經童文龍（年籍不詳）委託年籍
    姓名不詳綽號「阿南」之人交付收受具殺傷力之奧地利克拉
    克廠製十七Ｃ型口徑九ＭＭ制式半自動手槍1枝（槍枝管制
    編號：0000000000號）及同口徑具殺傷力之制式子彈15顆，
    均藏放於臺中縣太平市○○路四九九巷八號住處之天花板，
    未經許可而持有之，並於假釋後之95年12月間某日（95年12
    月6日之前2日或3日）再次在上址取出上開制式手槍及子彈
    （未經許可持有手槍、子彈部分業經原審判處有期徒刑5年2
    月確定）。
三、95年12月6日22時48分許，丙○○於酒後攜帶上開槍枝及子
    彈，偕同不知情之友人鄭正育、陳東寅及年籍姓名不詳綽號
    「阿全」等一行四人，至陳筱悠所經營位於臺中縣太平市○
    ○路245之3號美姿卡拉ＯＫ店內消費，坐入第8號桌，因進
    入上開店內十多分鐘均無人前來招待，對店家萌生不滿之情
    緒，竟基於恐嚇店家負責人及服務人員之生命之犯意，隨意
    取出上開槍枝及子彈朝上址天花板擊發子彈4發，以此加害
    生命之事，恐嚇危害上開人員之安全（恐嚇危害安全罪部分
    ，業經原審判處有期徒刑3月，減為有期徒刑1月又15日確定
    ）。另明知上開地點四週均係酒客及服務人員，且酒客與服
    務生人數不少，冒然朝該址其他桌次之方向開槍射擊，可能
    會導致射擊他人致死之結果，而其發生亦不違背其本意，乃
    基於不確定殺人之故意，將該裝有紅外線瞄準器之槍枝，以
    其瞄準用紅點移動掃瞄後，往乙○○所在之第9號桌客人（
    除乙○○外，尚有乙○○之友人林聰敏、馮世澤、潘進輝、
    林春啟、賴朝崇等人）之方向隨意射擊1發子彈，因而擊中
    乙○○（坐在第9桌東側沙發）之背部，子彈由背部射入貫
    穿乙○○胸部（射入口離乙○○軀體後方爭現略偏右1.5公
    分，後方射入口離顱頂40公分，前方射出口離顱頂34.5公分
    ），該發子彈彈頭再貫穿第9桌次西側沙發座椅後，彈頭連
    同窗簾布嵌於沙發後木質牆面上，致使乙○○因主動脈遭槍
    彈貫穿而失血過多，經送醫後，仍於95年12月7日凌晨零時
    不治死亡。丙○○行兇後，旋即持槍奪門逃離現場逃逸。
四、嗣於95年12月17日下午14時，丙○○藏匿於桃園縣桃園市○
    ○街58巷15號1樓，為警實施攻堅拘提，並大喊警察，丙○
    ○見警攻堅，竟持上開槍彈自左側小門對空鳴槍一發後逃逸
    ，以此方式對於依法執行拘提職務之司法警察陳進修、李明
    義、李爵宏、龐家堬、李元森、蕭建邦及馬富華施脅迫（妨
    害公務罪部分業經原審判處有期徒刑6月，減為有期徒刑3月
    確定）。經警追躡，旋於桃園縣桃園市○○街210巷16弄5號
    後門，當場查獲丙○○，並扣得丙○○隨手藏置於左近車輛
    輪胎上之上開制式手槍一枝（含彈匣，紅外線瞄準器未扣案
    ）、制式子彈9顆（後已試射鑑定擊發3顆）、卡於槍膛之彈
    殼1個。
五、案經台灣台中地方法院檢察署檢察官指揮臺中縣警察局霧峰
    分局偵查隊、刑事警察局偵三隊、臺中縣警察局刑警大隊會
    同桃園縣政府警察局大溪分局偵查後提起公訴。
    理  由
一、按被告以外之人於審判外之陳述，雖不符刑事訴訟法第159
    條之1、159條之2、159條之3、159條之4等規定，而經當事
    人於審判程序同意作為證據，法院審酌該言詞陳述或書面陳
    述作成時之情況，認為適當者，亦得為證據。當事人、代理
    人或辯護人於法院調查證據時，知有第159條第1項不得為證
    據之情形，而未於言詞辯論終結前聲明異議者，視為有前項
    之同意，刑事訴訟法第159條之5定有明文。本件被告及選任
    辯護人於本院審理時，就下列證人馮世澤等人於審判外之陳
    述部分，未就其證據能力聲明異議，本院審酌該言詞陳述作
    成時之情況，並查無其他不法之情狀，足認為得為本案之證
    據，依刑事訴訟法第159條之5之規定，有證據能力，合先說
    明。
二、訊據被告丙○○坦承槍擊被害人乙○○之子彈，係伊所擊發
    ，惟矢口否認有殺人故意，辯稱：當天伊先朝天花板開槍後
    ，最後一槍係瞄向卡拉ＯＫ店舞台上之電視，因為當時那邊
    很暗，不知道那邊有人才誤射乙○○，沒有殺人之犯意云云
    。
三、本院查：
  (一)95年12月6日22時48分許，丙○○於酒後攜帶具殺傷力之奧
    地利克拉克廠製十七Ｃ型口徑九ＭＭ制式半自動手槍1枝及
    同口徑具殺傷力之制式子彈15顆，偕同友人鄭正育、陳東寅
    及「阿全」等一行四人，至陳筱悠所經營位於臺中縣太平市
    ○○路245之3號美姿卡拉ＯＫ店內消費，坐入第8號桌，因
    進入上開店內十多分鐘均無人前來招待，對店家萌生不滿之
    情緒，竟隨意取出上開槍枝及子彈擊發5發，其中4發係朝上
    址天花板擊發，另1非朝上射擊之子彈則擊中乙○○之背部
    ，子彈由背部射入貫穿乙○○胸部，致使乙○○因主動脈遭
    槍彈貫穿而失血過多死亡之事實，業據被告陳明在卷，核與
    在場證人陳東寅、鄭正育、周其正於警訊中證述被告丙○○
    開槍之經過屬實，被害人乙○○確因本件槍擊致死之事實，
    亦據檢察官督同法醫師相驗明確，製有相驗屍體證明書一紙
    及解剖鑑定報告在卷可考，此外復有臺中縣警察局刑案現場
    勘查卷附現場勘察報告、刑案現場測繪圖、刑案現場照片、
    刑案現場初步紀錄表、殺害被害人乙○○現場採證照片附卷
    可憑，並有上開鑑定報告所示之奧地利CLOCK廠製17C型口徑
    9M M制式半自動手槍1枝、子彈9顆（業經試射其中3顆 ）、
    彈殼共6顆 、彈頭1顆及彈頭碎片5個扣案可證。而，扣案槍
    彈經送鑑定結果，發現：1.送鑑手槍1支（槍枝管制編號：0
    0000 00000），認係奧地利CLOCK廠製17C型口徑9MM制式半
    自動手槍，機械性能良好，可擊發同口徑制式子彈，認具殺
    傷力。2.送鑑扣案子彈9顆（試射3顆），認均係口徑9MM制
    式子彈，認均具傷力。3.送鑑扣案彈殼1顆，認係已擊發口
    徑9MM制式彈殼等情，有內政部警政署刑事警局96年1月3日
    刑鑑字第0960000193號槍彈鑑定書1份在卷（見偵查卷第74
    、75頁），又送鑑美姿卡拉ＯＫ店遺留彈殼5顆，經以顯微
    鏡比對結果，均為同一槍枝擊發，有同局96年1月8日刑鑑字
    第09501887 38號槍彈鑑定書在卷可查（見偵查卷第84至86
    頁）。是被告確持槍朝上址第9桌方向射擊1槍致被害人乙○
    ○死亡之事實應可認定。
  (二)依下列證據，足認被告有殺人之不確定故意
  (1)證人馮世澤95年12月7日警詢時證稱：「於95年12月6日18時
    我與朋友林聰敏、潘進輝在論情卡拉ＯＫ店內喝酒，於95年
    12 月6日21時許林聰敏提議續攤到太平市○○路245-3號的
    美姿卡拉ＯＫ店喝酒，於我們3人前往到達美姿卡拉ＯＫ店
    時，於95 年12月6日22時許另有2名朋友（被害人乙○○、
    林春啟）到現場喝酒」「當時案發大約將近23時，當時情形
    是我們坐在進入店內面對舞台左邊的消費桌，乙○○點一首
    台語歌曲上舞台唱歌，當時我聽到現場大約有4聲槍響，朝
    天花板開射，並且有看到類似紅外線的光線，乙○○大約在
    對方開2槍之後，乙○○唱歌到一半，就返回座位上，坐到
    我對面之後，因為對方槍枝有裝紅外線很明顯照射到我們方
    向，對方再開一槍，打中乙○○，乙○○倒下流血，對方2
    人就逃離現場，我們立即追出去，對方開一部白色的BMW車
    逃離現場」等語；再於96年5月9日原審審理時證稱：「（問
    ：95年12月6日晚上到美姿卡拉ＯＫ店內，唱歌是否有看到
    乙○○如何中槍，經過情形？）答：乙○○本來在舞台上唱
    歌，唱到一半時，就有一桌與我們桌子正對面，中間隔著舞
    台的男子朝我們開槍，乙○○就趕快下來坐在我對面，該持
    槍男子朝天花板開了3、4槍，持槍男子走到門口的時候，突
    然持槍男子用紅外線很快的掃過我們這一桌，開了一槍，就
    打中了乙○○的背部」「（問：持槍男子開槍時所站的位置
    ？）答：從他的桌子起身往外走，到門口一定要經過中間的
    舞台，差不多就在舞台邊緣正中間位置，沒有上舞台，然後
    往我們那一桌從右到左掃瞄過一次紅外線，乙○○的位置是
    最後掃瞄到的」「（問：由右到左掃瞄紅外線時，是從舞台
    開始？）答：持槍男子是邊走邊掃，是不是有從電視那邊開
    始掃瞄，我沒有注意，掃瞄時間是一剎那，一秒之內」「（
    問：你有看到紅外線，射線紅點停在你們那桌子，你們那桌
    有幾個人？）答：連同服務小姐大約10人，他是掃過來，紅
    外線沒有停。我現在沒有辦法確定，是否被告紅外線掃過之
    後有再回到右邊，打中乙○○。我只記得在掃瞄過程中，他
    開了一槍，乙○○中槍」「（問：距離乙○○坐來時間多少
    ？）答：坐下來一、二十秒」「（問：開槍者先向天花板開
    槍後至再開槍距離多久？）答：10秒鐘」「（問：乙○○是
    坐著中槍否？）答：是坐著中槍」「（問：你為何會注意到
    開槍者開槍的位置？）答：以當時狀況，我與開槍者是正對
    面，也沒有辦法閃。我沒有辦法確定開槍的時點，是在舞池
    的那裡」「（問：開槍者距離乙○○多遠？）答：約5公尺
    」「（問：紅外線的紅點有無瞄準乙○○？）答：應該沒有
    」「（問：可否確定開槍者與乙○○中間有無隔著物品？）
    答：我確定中間沒有隔著物品。中間是舞池，是空的，沒有
    擺東西」「（問：當時現場燈光？）答：昏暗」「（問：你
    可否確定乙○○中槍時，紅外線沒有被東西擋住？）答：確
    定沒有」「（問：你位置是在何處？是否會影響到你看紅外
    線的角度？）答：我在乙○○的對面，不會影響到我看紅外
    線的角度」等語（見原審卷第146至149頁）。
  (2)證人林聰敏於95年12月7日警詢時證稱：「當時之情形係於9
    5年12月6日19時許，我與潘進輝、馮世澤在太平市論情卡拉
    ＯＫ店內喝酒後續攤到太平市美姿卡拉ＯＫ店，當時我們坐
    在現場面對舞台之左邊消費桌上喝酒，不久又來2名朋友乙
    ○○、林春啟一同喝酒，當時乙○○點一首歌到舞台上去唱
    歌，唱到一半，照片編號7之人就拿槍開出4-5槍，乙○○就
    走回到我們的桌內，不久之後，乙○○就中槍了，而開槍之
    人就站在案發現場面對舞台右邊之消費桌」「我只看到紅外
    線之光線朝我們方向，然後聽到一聲槍響，至於從何處開槍
    我就不知道了」「（問：你如何確定照片編號7之人持槍射
    擊？持何種槍枝？）答：因為他就站在我的對面，他持一把
    黑色手槍且裝有紅外線裝置，所以我看得很清楚」等語；再
    於原審審理時證稱：「（問：95年12月6日晚上到美姿卡拉
    ＯＫ店有無看到乙○○中槍經過？）答：有的，一開始我是
    聽到槍聲，發現卡拉ＯＫ店內最裡面角落，就是跟我們隔著
    舞台的那一桌，沒有聽到有人吵架、大罵，突然聽到槍聲，
    有四、五聲，當時乙○○在唱歌，於是乙○○就趕快回到他
    的座位。聽到槍聲，我頭轉過去，看到那個人對著天花板開
    槍。乙○○走回坐在椅子上，大約在四、五聲槍響完之後，
    槍的瞄準的光線就在我們這一桌上掃來掃去，我沒有注意到
    別桌有無被掃到，但是我可以確定我們這一桌有被掃過，有
    手部的小動作，應該是有由右到左，由左到右的掃，至於是
    先右到左或是先左到右，我沒有注意到。大概在刑案現場勘
    察卷現場測繪圖我畫圈圈的位置，至於乙○○中槍時，持槍
    的人開槍時也大概站在我畫圈圈的位置。持槍的人有無邊掃
    邊走我不確定。我坐的位置是在現場測繪圖上我畫三角形的
    位置，紅外線也有掃過我」「（問：乙○○中槍之前，紅外
    線有無被擋住？）答：沒有，中間是舞池沒有東西擋住」「
    （問：你的感覺，持槍者是在針對某個人？）答：我的感覺
    是在乙○○唱歌下來時開槍的，我不曉得他是不是對乙○○
    不滿」「（問：從你坐的位置角度，可否看到紅外線有無瞄
    準乙○○？）答：有看到掃來掃去，但是沒有確定是否針對
    乙○○」「（問：槍開擊中乙○○時，是掃瞄不動的或是掃
    來掃去？）答：光束是在跑的之中有無停在乙○○的背部，
    我沒有辦法確定，槍隨便晃一下，槍掃的範圍就會很大」「
    （問：你於95年12月7日第二次警訊筆錄，稱你不曉得從哪
    邊開槍，剛才為何可以清楚回答？）答：在警局時，警員並
    沒有詢問的那麼清楚」「（問：你是如何確定開槍的人的位
    置與乙○○中間沒有任何物品？）答：我頭一轉過去，就可
    以看到，他們中間本來就沒有東西，唱歌舞台中間的椅子根
    本擋不到，電視機是在舞台上面，所以中間沒有隔著任何東
    西」等語（見原審卷第151至153頁）。
  (3)證人即與被告同行之友人鄭正育於95年12月7日警詢時陳稱
    ：「．．到達（美姿卡拉ＯＫ）以後我們先叫一瓶高樑酒，
    喝了幾口約有10多分就聽到坐在我左邊的丙○○忽然站起來
    持槍朝天花板開數槍後並持槍朝前左右晃動且大聲說將音樂
    關掉，而丙○○持槍朝前左右晃動中又開了一槍，立即走出
    店外，我見狀也隨後走出店外，就見到丙○○持槍朝駕車女
    子並喝令下車，強行搶得汽車後，叫我也上車往太平路方向
    逃逸，約一公里，我就拜託丙○○讓我下車，後來我就不知
    道他的去向」「（問：丙○○持何種槍枝？當時槍是從何處
    取出？）答：槍枝的名稱我不知道，．．，但我知道槍枝是
    黑色的，另槍管下方裝有紅外線瞄準器．．」「（問：當晚
    你們去美姿卡拉ＯＫ店消費，有無公關小姐前去座檯？）答
    ：約有3-4名公關小姐前來陪酒，直到丙○○開槍都未離去
    」「丙○○持槍向前搖晃中擊發一槍剛好打中對面坐在沙發
    之男子，並見該男子往前微傾」「（問：丙○○持槍向對面
    男子開一槍是否有瞄準開槍或無意開槍？）答：我們與對面
    桌無糾紛，應該是無意開槍」等語。
  (4)證人即美姿卡拉ＯＫ店員工陳均沂等人，分別於95年12月7
    日警詢時就案發經過：
  陳均沂證稱：「案發當時約23時左右，我只見到第八桌客戶
    進來約10分鐘左右，我沒有見到第八桌客戶面孔，只有聽到
    第一聲很大的槍聲，我以為是客人翻桌聲，過一下子就聽到
    2、3聲槍聲，我就看見持槍男子以紅外線指向第九桌開一槍
    ，開完槍男子就走出門外，同桌的客人也一併走出門外，我
    就聽到有人說第九桌有人受傷」等語。
  施淑文證稱：「案發當時約23時左右。我只記得第八桌進來
    約10分鐘左右，我見到八桌處有紅外線朝天花板處有發出一
    槍聲，再來第二槍也是朝天花板，第三聲我只有聽到聲音，
    紅外線朝何處我沒有看到，我也嚇到跑到廁所去了」等語。
  徐郁婷證稱：「當時我正在現場坐第七桌的位置，當時我看
    到第八桌的客人持槍朝天花板開了兩槍，後來站起來裝上紅
    外線瞄準器瞄準乙○○開了一槍，當時我有看到乙○○往左
    邊沙發上倒下，開槍的人便立即往大門逃跑，九桌的客人見
    狀有跑出去，後來裡面的客人也往門外走出去，店內亂成一
    團」「我在現場先是看到有以紅外線瞄準器朝天花板開槍，
    然後又朝坐於店內第九桌的客人開槍」「剛開始是先朝天花
    板開槍並在開完槍後裝設紅外線瞄準器，才對死者開槍，朝
    天花板開兩槍，對死者開一槍」等語。
  來利華證稱：「（問：你們當時在現場共有幾人？）答：大
    約有30人」等語。
  于明惠證稱：「我不知道正確的時間，當時我人坐在店內第
    九桌，現場開槍的男字坐在第八桌，就坐在我當時的正對面
    ，當時死者乙○○與店內小姐在唱歌，開槍的人就朝天花板
    開了兩槍，死者就走回原來的位置坐下，他的在場朋友就問
    他發生何事，死者沒有回答只搖一下頭做回應，後來該名開
    槍的人就持一把有紅外線瞄準器的手槍，朝死者背部瞄準後
    開了一槍，該名開槍的男子就往店外跑，連同桌的3、4人也
    往店外跑，之後店內的人也外出查看，之後我便看見死者乙
    ○○胸部前面及後面冒出血，就躺在椅子上一直流血」等語
    。
  周其正證稱：「發生時間大約晚上23時10分左右，發生當時
    我在店內幫忙服務，靠近大門協對角第八桌客人共3-4人坐
    在沙發上，其中一位中年男子突然從手中拿出手槍朝天花板
    開了大概3～4槍，大聲叫囂說要卡拉ＯＫ的音響開小聲一點
    ，就拿手槍朝左右邊瞄準，當時我有看見紅色的小光點類似
    紅外線瞄準器瞄到11點中方向也就是第九桌時就突然開了一
    槍，之後就收起手槍，不到一分鐘就起身三人一起離開現場
    ，我就看到九桌的客人身上有流血，在旁邊的人就幫忙止血
    ，我馬上打電話給119叫救護車，在這當中警察就來了」「
    當晚死者乙○○坐在店內第九桌的位置，嫌犯坐在第八桌的
    位置，面對死者，嫌犯坐在沙發上不到三分鐘就拿取裝有紅
    外線類似手槍朝天花板開了2-3槍，並大吼將音響聲音關小
    ，隨後又拿取手槍朝上朝左右亂瞄，瞄到第九桌就開槍，此
    時子彈就從沙發穿透過去打到乙○○，乙○○中彈倒地，我
    就馬上打電話給119叫救護車，當時我站在第七桌目睹現場
    發生情形」等語。
  曾麗娟證稱：「（問：你們美姿卡拉ＯＫ店員工有幾人？共
    有幾桌？）答：有老闆及員工約有13-14人，我們店是廣場
    式沒有包廂，共有九桌」「當時發生槍擊案時店內共有7桌
    客人，客人分別坐有1、2、3、6、7、8、9桌」「當時第八
    桌的客人有三位，並有我本人與小可2人陪坐」「（九桌）
    約有8-9位客人．．」等語。
  (5)本院綜合上開證據，認：I案發時現場包括員工及消費客人
    在內超過30人，在此侷促、相對有限且昏暗之空間中，被告
    持制式槍枝，平舉式射擊，其足以產生死亡結果，顯為被告
    所預見，被告亦坦承「知悉上開動作很危險」等語（見原審
    卷第246頁）；II被告於行凶行，大聲叫囂說要卡拉ＯＫ的
    音響開小聲一點，並拿手槍朝左右邊瞄準，對象且包括被害
    人乙○○，倘被告開槍之目的在射擊電視機，何以向餐桌之
    客人掃瞄？況被告於朝天花板開槍時，被害人乙○○正在唱
    卡拉ＯＫ，係被告所叫囂、抱怨之對象，且於乙○○趕回其
    座位即遭槍擊，是被告至少有不確定之殺人故意應可認定，
    。所辯係朝舞台上之電視機瞄準，因失手而誤擊乙○○，其
    並無殺人犯意云云，不足採信。
  (6)證人涂志偉於95年12月17日警詢時供稱：「於95年12月9日
    凌晨1時許，丙○○自己來台中市○○路二三五之十二號開
    設『冠伯檳榔攤』找我」「（問：你有無詢問他為何要開槍
    殺人？）答：有」「（問：丙○○如何回答？）答：他跟我
    說，他要開槍打音響箱，打沒有到，所以打到人」云云；證
    人林安國於同日警詢時證稱：「（問：丙○○《於九十五年
    十二月十七日》找你談論何事？）答：他告訴我，他去卡拉
    ＯＫ開槍示威，不小心打死人，內心很愴惶不知何去何從．
    ．」云云，均係聽聞被告之詞；至證人鄭正育上開所證，被
    告應該是無意開槍云云，既與被告事實上已開槍之客觀事實
    不符且屬個人推測之語，均不足為被告有利認定甚明。
  (三)卷附台中縣警察局現場勘查報告（下稱警方勘查報告）、現
    場照片及原審勘驗現場筆錄所示：被害人乙○○於上開美姿
    卡拉ＯＫ店內第9桌次東側沙發座椅上遭槍擊身亡後，該桌
    次西側沙發最靠北面牆座椅之椅背有貫穿彈孔一處，該彈孔
    距地面高度約54公分，沙發座椅椅背之彈孔後方西側木質牆
    面，則嵌有彈頭1顆，該彈頭距地面高度約50公分，距西面
    及北面牆交界處約192公分（見勘察報告卷第5、21、22頁）
    ；被告丙○○案發當日係坐在上開卡拉ＯＫ店東面牆最靠內
    側之桌次（第8桌次），與被害人乙○○所坐之桌次（第9桌
    次）隔著舞池及舞台，舞台靠近舞池處放置有電視1台，卡
    拉０Ｋ之音箱2個則分置於舞台之最內側之兩側，為被告所
    不爭之事實，並據原審勘驗案發現場，制有勘驗筆錄1份在
    卷可憑（見原審卷第179至182頁）。警方雖以拉線法比對、
    連接上開嵌於牆面之子彈及貫穿沙發椅背之彈孔予以重建彈
    道，該彈道軌跡與前開電視機之中心點、外圍各距離一．二
    八公尺及一．三九公尺，推論被告當時開槍之位置，在距北
    面牆約二．六公尺，距東面牆約五．三公尺，距第九桌次血
    跡旁之沙發椅背約五．九公尺處云云。然查：警方於案發後
    至現場採證時，確曾將上開子彈貫穿之沙發座椅移開（見警
    方勘查報告陸、一、(四)、２，第3頁）。參酌被害人乙○○
    經法醫師解剖結果，其所受創傷情形及死亡原因：「1.屍體
    外表所見：胸部前方胸骨區有一呈三角形的槍彈創傷，大小
    約1×1公分，傷口離顱頂部34.5公分，約在中線處。背部胸
    椎處有一處呈圓形的槍彈創傷，在下方有較大的擦傷痕，傷
    口距顱頂部40公分，離中線向右側1.5公分。2.屍體解剖所
    見：在主動脈的大血管壁近頸動脈等血管開始分支處有二處
    呈不規則狀的子彈貫穿傷，較接近心臟方向的傷口大小約2.
    5×2.5公分；較遠心臟方向的傷口大小約1.5×1公分，在此
    傷口的附近則有另一處呈條狀的裂傷，長度約1.5公分。胸
    椎四周軟組織有出血傷，在第六胸椎有子彈貫穿的傷口，骨
    碎片往胸腔的方向。3.解剖發現及論斷：胸部及背部各有一
    處槍彈創傷。從解剖發現，在背部為射入孔，在胸部為射出
    孔。子彈從背部射入後，貫穿第六胸椎後，射入後縱膈腔及
    上縱膈腔內，傷及此處的軟組織並貫穿主動脈，導致胸椎兩
    旁有血腫形成，後貫穿前方的胸骨射出，造成大量的血液從
    彈孔流出。子彈射入方向，以死者而言，由後往前，由下往
    上（後方離顱頂40公分，前方離顱頂34.5公分），以接近中
    線的方向射入（在後方略偏右1.5公分），為非近距離的射
    擊。4.死亡原因：甲、失血過多。乙、主動脈槍彈貫穿。丙
    、槍擊事件」等情，有台灣台中地方法院檢察署解剖鑑定報
    告1份在卷為憑（見相驗卷第59至64頁）。依上開解剖鑑定
    報告發現被害人乙○○所受槍創：係由下往上由後（背部）
    往前（胸部）之槍傷，以顱頂為準，前後差距僅5.5公分；
    實施解剖之法醫師許倬憲至本院上訴審為鑑定陳述：「（問
    ：上面的解剖發現，假設持槍的人是以站姿對死者開槍，是
    否有可能產生這種傷勢？）答：有可能。因為子彈一進去就
    碰到脊椎骨，所以子彈可能會偏向、轉向，而且子彈的行進
    是螺旋式的行進的。其他可能是射擊的槍口稍微偏上。我在
    鑑定報告上也有寫明實際射入口及射出口的數據可以供參考
    。另外是二人的相關位置，也可能會造成這種情況，例如死
    者的身體是向前傾斜的，沒有站得很，而射擊的人射擊時是
    半蹲，或坐著。如果射擊的人是站著，被射擊的人是移動的
    話，也會造成這種可能」等語（見本院上訴審卷第80頁）。
    上開貫穿被害人乙○○背部、胸部之子彈於進入身體時，既
    可能上開原因改變行進角度，則警方以拉線法比對、連接上
    開嵌於牆面之子彈及貫穿沙發椅背之彈孔所重建之彈道，進
    而認定被告開槍之位置，是否與事實相符，即有疑義。本院
    上訴審，將此部分疑點，再函請台中縣警察局說明，據該局
    96年11月21日中縣警鑑字第0960073395號函覆稱：「．
    ．因上述狀況非僅由單一因素能為研判，依本局九十五年十
      二月七日零時許現場勘察情形，無法為上述狀況研判．．
      」等語（見上訴審卷第69頁），是警方上開所建立之彈道
      及推論被告開槍之位置為本院所不採。
  (四)至證人即美姿卡拉ＯＫ店負責人陳筱悠雖於原審勘驗時證稱
    ；「（問：被告開槍位置在何處？）答：如附圖Ｂ處。被告
    開槍位置是否一直在Ｂ處？）答：應該是」等語（見原審卷
    第180、182頁）。惟證人上開就被告開槍之證述，就其回答
    內容「應該是」觀之，即有不明確之處，況其於95年12月7
    日警詢時證稱：「（問：死者位於何處遭槍擊？）答：我不
    知道」「（問：你當時做何事情？）答：我在第三桌與客人
    聊天」「（問：你有看見歹徒開槍的過程嗎？）答：沒有。
    我只有聽到槍聲」等語，是本院認證人陳筱悠關於被告開槍
    位置之證詞，不足採為被告有利之認定。
    本案事證已臻明確，被告上開犯行洵堪認定。
  (五)另按行為因精神障礙或其他心智缺陷，致不能辨識其行為違
    法或欠缺依其辨識之能力者，不罰，行為時因前項之原因，
    致其辨識行為違法或依其辨識而行為之能力，顯著減泜者，
    得減輕其刑。前2項規定，於由故意或過失招致者，不適用
    之，刑法第19條定有明文。查本案被告丙○○於上開開槍恐
    嚇店家、開槍射擊他人致死之行為前，尚能使用槍械，且知
    悉其使用槍械之原因係不滿店家，且於案發後迅速強盜他人
    交通工具使用逃逸，尚能聯絡友人涂志偉接應（被告攜帶凶
    器強盜被害人丁○○駕駛之自用小客車部分，業經原審判處
    有期徒刑7年2月確定；涂志偉接應而藏匿人犯部分，業經原
    審判處有期徒刑7月，減為有期徒刑3月又15日確定），依其
    犯罪前後之行為，已難認其於犯罪時有精神耗弱之情事，縱
    其因飲酒致其辨識能力較常人為弱，惟該飲酒之行為顯係其
    故意行為招致，揆諸上開規定意旨亦不能適用減刑之規定，
    辯護人以被告丙○○犯罪時精神耗弱，認應減刑云云，並無
    理由。
  (六)至被告聲請本院勘驗案發現場部分，因本案之待證事實依前
    開證據及說明已足以認定，無再勘驗現場必要，併此敘明。
四、核被告丙○○所為，係犯刑法第271條第1項殺人罪。檢察官
    起訴認被告係基於確定故意殺人，然被告係基於對可能造成
    他人死亡之結果，有所預見，而其發生並不違背其本意，應
    屬不確定殺人故意，前已敘及，檢察官此部分之論告，容有
    誤會。原審認被告罪證明確，適用刑法第271條第1項、第38
    條第1項第1款規定，並爰審酌被告丙○○於重罪（按：被告
    前曾犯違反槍砲彈藥刀械管制條例、妨害兵役條例、懲治盜
    匪條例、肅清煙毒條例、槍砲彈藥刀械管制條例等案件，分
    別經判處如事實欄一所載之有期徒刑，上開各罪接續執行，
    甫95 年10月30日假釋出獄，縮刑期滿日期為102年7月18日
    ）假釋後，二月未滿（95年10月30日假釋）即再犯此殺人重
    罪，其擁槍自重，僅因細故即濫行用槍，視人命如草芥，犯
    後復飾詞狡辯，尚未與被害人家屬達成和解，惟其殺人部分
    係基於不確定之殺人故意，而公訴人以被告係基於確定故意
    殺人為量刑之基礎而求處無期徒刑，即屬不當，量處有期徒
    刑13年，並依其犯罪之性質，另諭知褫奪公權10年，及被告
    作案時所持有之奧地利CLOCK廠製17C型口徑9MM制式半自動
    手槍1枝（槍枝管制編號：0000000000）、子彈6顆屬違禁物
    ，依刑法第38條第1項第1款規定，一併宣告沒收，至案發現
    場扣案經射擊後殘留之彈殼、彈頭及彈頭碎片，以及鑑定試
    射後殘留之3個彈頭、彈殼，均無殺傷力，不另諭知沒收。
    其認事用法核無違誤，量刑亦堪稱妥適。被告上訴意旨，仍
    執陳詞，否認殺人犯罪，為無理由，應予駁回。
五、據上論結，應依刑事訴訟法第368條，判決如主文。
本案經檢察官甲○○到庭執行職務。
中    華    民    國    97    年    10    月    8    日
            刑事第四庭    審判長法  官  洪   耀   宗
                                法  官  蔡 王 金  全
                                法  官  劉   登   俊
上列正本證明與原本無異。
如不服本判決，應於收受送達後十日內向本院提出上訴書狀，其
未敘述上訴之理由者並得於提出上訴後十日內向本院補提理由書
(均須按他造當事人之人數附繕本)。
                                書記官  粘   銘   環
中    華    民    國    97    年    10    月    9     日


司法院資訊處製作；財團法人民間司法改革基金會備份。
